臺灣彰化地方法院民事裁定
110年度監宣字第334號
聲  請  人  邱婉玲  

相  對  人  廖芊媚  




關  係  人  邱志騰  


            邱耀輝  
上列聲請人聲請監護宣告事件，本院裁定如下：
    主      文
宣告廖芊媚（女、民國00年00月00日生、身分證統一編號：Z000
000000號）為受監護宣告之人。
選定邱志騰（男，民國00年00月00日生、身分證統一編號：Z000
000000號）為受監護宣告之人之監護人。
指定邱婉玲（女，民國00年0月00日生、身分證統一編號：Z0000
00000號）為會同開具財產清冊之人。
聲請費用新臺幣壹仟元由受監護宣告之人負擔。
    理    由
一、按對於因精神障礙或其他心智缺陷，致不能為意思表示或受
    意思表示，或不能辨識其意思表示之效果者，法院得因本人
    、配偶、四親等內之親屬、最近一年有同居事實之其他親屬
    、檢察官、主管機關或社會福利機構之聲請，為監護之宣告
    ，民法第14條第1項定有明文。次按受監護宣告之人應置監
    護人。法院為監護之宣告時，應依職權就配偶、四親等內之
    親屬、最近一年有同居事實之其他親屬、主管機關、社會福
    利機構或其他適當之人選定一人或數人為監護人，並同時指
    定會同開具財產清冊之人。法院為前項選定及指定前，得命
    主管機關或社會福利機構進行訪視，提出調查報告及建議。
    監護之聲請人或利害關係人亦得提出相關資料或證據，供法
    院斟酌。法院選定監護人時，應依受監護宣告之人之最佳利
    益，優先考量受監護宣告之人之意見，審酌一切情狀，並注
    意下列事項：㈠受監護宣告之人之身心狀態與生活及財產狀
    況。㈡受監護宣告之人與其配偶、子女或其他共同生活之人
    間之情感狀況。㈢監護人之職業、經歷、意見及其與受監護
    宣告之人之利害關係。㈣法人為監護人時，其事業之種類與
    內容，法人及其代表人與受監護宣告之人之利害關係。民法
    第1110條、第1111條、第1111條之1分別定有明文。再按監
    護宣告之裁定，於裁定送達或當庭告知法院選定之監護人時
    發生效力；監護宣告裁定經廢棄確定前，監護人所為之行為
    ，不失其效力，家事事件法第169條第1項、第170條第1項分
    別定有明文。
二、聲請意旨略以：聲請人為相對人之長女，相對人於民國109
    年10月28日，因嚴重車禍，致不能為意思表示或受意思表示
    ，或不能辨識其意思表示之效果，已達受監護宣告之程度，
    有戶籍謄本、親屬系統表、彰化基督教醫療財團法人彰化基
    督教醫院診斷書1紙等件為證。爰聲請准予裁定相對人為受
    監護宣告之人，並請求選定相對人之長子邱志騰為相對人之
    監護人，同時指定聲請人為會同開具財產清冊之人等語。
三、經查，聲請人主張之上開事實，業據其提出戶籍謄本、親屬
    系統表、彰化基督教醫療財團法人彰化基督教醫院診斷書1
    紙等件為據，且經本院在鑑定人即衛生福利部彰化醫院醫師
    王鴻松前審驗相對人之精神狀況，相對人對於本院點呼有反
    應，能回答其姓名、出生年月日，但忘記其身分證字號；能
    認得關係人邱志騰及聲請人分別為其兒子、女兒，但無法說
    出子女之姓名；不知道自己發生車禍，有本院訊問筆錄在卷
    可按。又經本院囑託衛生福利部彰化醫院鑑定結果，認為：
    「㈠醫學上的診斷（生物學上之要素）：外傷性顱內出血性
    失智症，障礙程度：中度。㈡日常生活狀況：1.日常生活的
    動作（ADR）：飲食、排泄、沐浴、更衣等，需他人協助。2
    .經濟活動：無購物行為。3.社會性：少與他人互動。㈢身體
    狀態：頭部手術疤痕，穿尿布，下肢無力，需人攙扶走路。
    ㈣精神狀態：1.意識/溝通性：意識清楚，可簡單溝通(依指
    令舉手)。2.記憶力：短期記憶不佳(記不住3樣東西)。3.定
    向力：不佳(無法回答鑑定日期，無法回答鑑定地點)。4.計
    算能力：不佳(100-7=30錯誤、19+67=72錯誤)。5.理解‧判
    斷力：不佳(無法說出健保卡和身分證用途，認為自己在長
    期照護中心工作，沒有每天來上班，問車禍什麼？回答有禍
    )。6.現在性格特徵：溫和。7.其他（氣氛‧情感狀態‧幻覺‧
    妄想‧異常行動等）：無。㈤有關判斷能力判定之意見：1.不
    能管理處分自己財產。2.判定的根據：現場身體理學檢查及
    精神狀態檢查。身心障礙手冊。彰化基督教醫院王文甫醫師
    於110年11月15日開立診斷書。㈥回復可能性說明：相對人目
    前認知功能明顯退化，短期記憶力差，記不住剛剛說過的話
    ，時間、地點定向感不佳，計算能力不佳，問題解決與判斷
    能力不佳，日常生活需他人協助，無法獨立處理複雜事務，
    回復可能性低。㈦鑑定判定及說明：1.基於受鑑定人有精神
    上之障礙(失智症)其程度達中度，不能管理處分自己的財產
    ，回復之可能性低。2.精神障礙（其他心智缺陷）之程度，
    不能為意思表示或受意思表示、不能辨識其意思表示之效果
    ，可為監護宣告。」等語，有衛生福利部彰化醫院成年監護
    鑑定書在卷可稽，堪認相對人因精神障礙或其他心智缺陷，
    致不能為意思表示或受意思表示，亦不能辨識其意思表示之
    效果。從而，本件聲請為有理由，應予准許，爰宣告相對人
    為受監護宣告之人。
四、本件相對人既經監護宣告，業如前述，揆諸前揭規定，自應
    為其選定監護人及指定會同開具財產清冊之人。又相對人之
    配偶即關係人邱耀輝、長子即關係人邱志騰、長女即聲請人
    均同意由關係人邱志騰擔任相對人之監護人，由聲請人擔任
    會同開具財產清冊之人等情，有聲請人提出之親屬系統表、
    同意書在卷可稽。本院審酌關係人邱志騰、聲請人邱婉玲分
    別為相對人之長子、長女，與相對人關係密切，由渠等分別
    擔任相對人之監護人、會同開具財產清冊之人，應符合相對
    人之最佳利益，爰裁定如主文第2、3項所示。
五、末依民法第1113條準用同法第1099條、第1099條之1之規定
    ，於監護開始時，監護人邱志騰對於受監護宣告之人廖芊媚
    之財產，應會同邱婉玲於2個月內開具財產清冊，並陳報法
    院，於開具完成並陳報法院前，監護人對於受監護宣告之人
    之財產，僅得為管理上必要之行為，併此指明。
六、依家事事件法第164條第2項，裁定如主文。
中　　華　　民　　國　　111 　年　　3 　　月　　29　　日
               家事法庭  法　　　官 黃楹榆
以上正本係照原本作成。
如對本裁定抗告，須於裁定送達後10日內向本院提出抗告狀，並
繳納抗告費新臺幣1千元。
中　　華　　民　　國　　111 　年　　3 　　月　　29　　日
                         書　記　官　洪年慶